【裁判字號】    99,財管,4
【裁判日期】    990412
【裁判案由】    指定遺產管理人
【裁判全文】
臺灣苗栗地方法院民事裁定               99年度財管字第4號
聲  請  人  渣打國際商業銀行股份有限公司
法定代理人  丙○○
上列聲請人聲請指定被繼承人甲○○之遺產管理人事件，本院裁
定如下：
    主  文
指定乙○○（男，民國五十六年十月十四日出生，身分證統一編
號：Ｚ000000000號，住新竹市○區○○里○○○鄰○
○路一七一號）為被繼承人甲○○（民國六十一年八月十四日出
生，身分證統一編號：Ｚ000000000號，民國九十八年
十月十二日死亡，生前住苗栗縣竹南鎮○○里○鄰○○路○段一
七七號五樓）之遺產管理人。
准對被繼承人甲○○之繼承人為承認繼承之公示催告。
被繼承人甲○○之繼承人，應自本公示催告最後登載新聞紙之日
起，壹年內承認繼承，上述期限屆滿，無繼承人承認繼承時，被
繼承人甲○○之遺產，於清償債權並交付遺贈物後，如有剩餘即
歸屬國庫。
聲請程序費用新臺幣壹仟元由被繼承人甲○○之遺產負擔。
    理  由
一、本件聲請意旨略以：被繼承人甲○○（女，民國61年8 月14
    日出生，身分證統一編號：Ｚ000000000號，生前住苗栗縣竹
    南鎮○○里○ 鄰○○路○ 段177 號5 樓）於88年10月6 日向
    聲請人借款新臺幣（下同）1,900,000 元，惟尚積欠本金1,
    185,506 元未清償。詎料被繼承人於98年10月12日死亡，其
    遺有財產，而其繼承人均已向本院聲明拋棄繼承權並經准予
    備查在案，且其親屬會議亦未於民法第1177條規定之1 個月
    期限內選定遺產管理人，爰依民法第1178條第2 項之規定，
    聲請指定乙○○擔任被繼承人之遺產管理人等語。
二、按繼承開始時，繼承人之有無不明者，由親屬會議於一個月
    內選定遺產管理人，並將繼承開始及選定遺產管理人之事由
    ，向法院報明。無親屬會議或親屬會議未於前條所定期限內
    選定遺產管理人者，利害關係人或檢察官，得聲請法院選任
    遺產管理人，並由法院依前項規定為公示催告。又先順序繼
    承人均拋棄其繼承權時，由次順序之繼承人繼承。其次順序
    繼承人有無不明或第四順序之繼承人均拋棄其繼承權者，準
    用關於無人承認繼承之規定，民法第1177條、第1178條第2
    項、第1176條第6 項分別定有明文。次按法院選任或改任財
    產管理人時，應訊問利害關係人意見，非訟事件法第112 條
    亦有明文規定。
三、經查：
（一）聲請人主張之前開事實，業據其提出被繼承人甲○○之繼
      承系統表暨除戶戶籍謄本、借據、放款客戶往來明細、本
      院99年2 月26日苗院源家馨98繼477 字第4942號函文、土
      地暨建物登記謄本等件為證，復經本院依職權調取98年度
      繼字第477 、486 號拋棄繼承權卷宗2 宗核閱屬實。從而
      ，聲請人為被繼承人之債權人，為利害關係人，其聲請本
      院指定被繼承人之遺產管理人，洵屬有據。
（二）本院審酌被繼承人甲○○之子女、母及（外）祖父母均已
      死亡，而其配偶、父及兄弟亦已拋棄繼承，未必能善盡遺
      產管理人之義務，難求積極、有效管理遺產。另經聲請人
      陳報指定由乙○○地政士（男，56年10月14日出生，身分
      證統一編號：Ｚ000000000號，住新竹市○區○○里○○鄰○
      ○路171 號）擔任被繼承人之遺產管理人，並提出乙○○
      之中華民國國民身分證、新竹市地政士開業執照、土地登
      記專業代理人證書、新竹市政府不動產經紀人證書、同意
      書等件為證，茲審酌地政士學有專精，持有相當公信力之
      專門職業技術執照，對於遺產管理事件應較熟稔，較能積
      極有效發揮遺產之最大效益，爰指定乙○○為被繼承人之
      遺產管理人，並依法為承認繼承之公示催告。
四、依非訟事件法第157 條，裁定如主文。
中    華    民    國    99   年     4     月    12    日
                  家事法庭   法  官   曾明玉
以上正本與原本無誤。
如對本裁定不服，須於裁定送達翌日起十日內向本院提出抗告狀
附繕本，並繳納抗告費用新臺幣壹仟元。
                             書記官   張哲豪
中    華    民    國    99   年     4     月    12    日

司法院資訊處製作；財團法人民間司法改革基金會備份。
